【裁判字號】    97,訴,2138
【裁判日期】    970808
【裁判案由】    違反毒品危害防制條例
【裁判全文】
臺灣彰化地方法院刑事判決               97年度訴字第2138號
公  訴  人  臺灣彰化地方法院檢察署檢察官
被      告  甲○○原名：謝丁.
上列被告因毒品危害防制條例，經檢察官提起公訴（97年度毒偵
字第2383號），被告於準備程序中自白犯罪，本院行簡式審判，
茲判決如下：
    主  文
甲○○(一)施用第一級毒品，累犯，處有期徒刑壹年，扣案之海洛
因（淨重壹點捌壹公克）及包裝袋，均沒收銷燬之。(二)又施用第
二級毒品，累犯，處有期徒刑捌月。(三)應執行有期徒刑壹年陸月
。扣案之海洛因（淨重壹點捌壹公克）及包裝袋，均沒收銷燬之
。
    事實及理由
一、犯罪事實：
  (一)甲○○前因施用第一級毒品，經強制戒治後，於民國（下同
    ）90年12月17日停止執行出所，剩餘期間付保護管束，至91
    年5月7日保護管束期滿未經撤銷視為執行完畢。又因連續施
    用一、二級毒品罪，經本院90年度訴字第933號判決處有期
    徒刑10月、10月，定應執行刑1年6月。又於強制戒治執行完
    畢5年內之91年8月初至92年4月29日，因施用第一、二級毒
    品，經本院92年度訴字第976號判決處有期徒刑1年、5月；
    又因槍砲案件經本院93年度斗簡字第13號判決處有期徒刑6
    月，上述三罪定應執行刑1年9月。上述應執行刑1年6月、1
    年9月，兩案接續執行，95年7月3日假釋出監，復經撤銷假
    釋，96年2月5日入監，96年5月28日殘刑執行完畢出監（構
    成累犯）。（甲○○又於曾於上述強制戒治執行完畢5年內
    之95年9月28日施用一、二級毒品，經本院95年度訴字第
    2113號判決處有期徒刑9月、4月，後經減為有期徒刑4月15
    日、2月。又犯妨害自由罪，經臺灣南投地方法院96年度易
    字第347號判決處有期徒刑4月，後經減為有期徒刑2月。又
    於上述強制戒治期滿5年內之96年2月間犯施用毒品罪，經本
    院96年度訴字第1045號判決處有期徒刑10月、4月，減為有
    期徒刑5月、2月，上述減刑後之有期徒刑2月、4月15日、2
    月、5月、2月等五罪，定應執行刑1年1月，尚未執行）。
  (二)甲○○明知自己許多前案尚未執行，仍不知遠離毒品，基於
    施用第一級毒品海洛因之犯意，於97年5月30日凌晨0時許，
    在彰化縣北斗鎮居○里○○街22號住處，已將海洛因摻入香
    菸中點燃吸食。另基於施用第二級毒品甲基安非他命之犯意
    ，在上述吸食海洛因後，同一地點，將甲基安非他命置入玻
    璃球內加熱燒烤吸食煙霧之方式，施用甲基安非他命1次。
  (三)97年5月30日下午2時40分許，為警在彰化縣北斗鎮○○路
    295號前查獲，並扣得海洛因一包（淨重1.81公克）。
二、認定事實之證據及理由：
  (一)被告於警訊、本院準備程序中之自白。
  (二)彰化縣警察局刑警大隊委託檢驗尿液代號與真實姓名對照認
    證單，證明被告接受採尿送驗之事實。
  (三)詮昕科技股份有限公司濫用藥物尿液檢驗報告書1份（97年
    度毒偵字第2383號卷第27頁），證明被告驗尿呈現「嗎啡、
    可待因、甲基安非他命、安非他命」之陽性反應。按行政院
    衛生署管制藥物管理局93年7月16日管檢字第0930006199號
    函示意見：「依據Clark's Analysis of Drugs and
    Poisons一書第三版之記載：... 第一級毒品海洛因亦可代
    謝成嗎啡，且海洛因常見含有少量6-乙醯可待因雜質成分，
    該成分可代謝為可待因及嗎啡。... 」（參照行政院衛生署
    管制藥品管理局發行「濫用藥物檢驗相關解釋彙編」P.14）
    故可證明被告因施用海洛因而同時檢出「可待因、嗎啡」陽
    性反應。上述尿液檢驗報告顯示被告安非他命指數與甲基安
    非他命之指數，相差懸殊。甲機安非他命之指數遠超過安非
    他命指數，依法務部調查局93年5月4日調科壹字0000000000
    0號函示意見：「依據英國藥學協會所編之Clark's
    isolation and indentification of drugs乙書.. 記載人
    體施用甲基安非他命後，在主要代謝物中未改變型態之甲基
    安非他命佔施用劑量達43％，而安非他命則為約5％。」（
    司法院編印，法官辦理刑事案件參考手冊(一)--毒品危害防制
    條例部分--P.168）被告尿液中排出之部分安非他命反應，
    應係甲基安非他命之代謝物。
  (四)不再送觀察勒戒之理由：
    按毒品危害防制條例於92年7月9日修正公布，自93年1月9日
    施行，其中第20條、第23條將施用毒品之刑事處遇程序，區
    分為「初犯」及「五年內再犯」、「五年後再犯」。依其立
    法理由之說明：「初犯」，經觀察、勒戒或強制戒治後，應
    為不起訴處分或不付審理之裁定；經觀察、勒戒或強制戒治
    執行完畢釋放後，「五年內再犯」者，因其再犯率甚高，原
    實施之觀察、勒戒及強制戒治既已無法收其實效，爰依法追
    訴或裁定交付審理。至於經觀察、勒戒或強制戒治執行完畢
    釋放後，「五年後再犯」者，前所實施之觀察、勒戒或強制
    戒治已足以遮斷其施用毒品之毒癮，為期自新及協助其斷除
    毒癮，仍適用「初犯」規定，先經觀察、勒戒或強制戒治之
    程序。從而依修正後之規定，僅限於「初犯」及「五年後再
    犯」二種情形，始應先經觀察、勒戒或強制戒治程序。倘被
    告於五年內已再犯，經依法追訴處罰，縱其第三次（或第三
    次以上）再度施用毒品之時間，在初犯經觀察、勒戒或強制
    戒治執行完畢釋放五年以後，已不合於「五年後再犯」之規
    定，且因已於「五年內再犯」，顯見其再犯率甚高，原實施
    觀察、勒戒或強制戒治，已無法收其實效，即應依該條例第
    10條處罰（最高法院95年度第7次刑事庭會議決議參照）。
    本件被告前因施用毒品案件，91年5月7日強制戒治執行完畢
    。又於91年8月初至92年4月29日施用第一、二級毒品（本院
    92年度訴字第976號判決）、95年9月28日施用一、二級毒品
    （本院95年度訴字第2113號判決）、96年2月間施用一、二
    級毒品（本院96年度訴字第1045號判決），有卷附臺灣高等
    法院被告前案紀錄表、相關判決可稽。被告既曾於「五年內
    再犯」，且經法院判處罪刑確定，其又於97年5月30日施用
    毒品，即非屬該條例第20條第3項所定「五年後再犯」之情
    形，仍應論以毒品危害防制條例第10條第1、2項之施用第一
     、二級毒品罪。
  (五)被告自白核與事實相符，足堪採信。本件事證明確，被告施
    用第一、二級毒品犯行，已可認定。
三、論罪科刑：
  (一)核被告所為，核係犯毒品危害防制條例第10條第1、2項之施
    用第一、二級毒品罪。被告持有毒品之低度行為，應為施用
    之高度行為所吸收，不另論罪。被告前後施用第一、二級毒
    品之時間、方法不同，應分論併罰。
  (二)被告有事實欄內之徒刑執行經過，此有臺灣高等法院被告全
    國前案紀錄表可稽，其受此有期徒刑執行完畢後，五年以內
    故意再犯有期徒刑以上之罪，應依累犯規定，加重其刑。
  (三)量刑審酌：被告有多項前科，素行不佳，被告十餘年來進進
    出出監獄多次，浪費許多時光，卻仍不知愛惜身體，一再施
    用施用毒品，尤其被告於95、96、97年間有多項判決陸續確
    定尚未執行（臺灣高等法院台中分院96年度上訴字第881號
    、最高法院96年度台上字第4092號、本院96年度斗簡字第
    160 號判決、臺灣南投地方法院96年度易字第347號判決等
    ），被告卻依然故我地施用毒品，將司法判決視為無物，其
    既然不能戒除毒品，又自暴自棄缺乏覺醒，有必要較長刑期
    拘禁，將被告隔離於無毒品之環境中，俾其戒除毒癮。被告
    自述未婚，家中父母尚在等家庭狀況，及被告犯罪後坦承犯
    行，態度尚屬良好等一切情狀，量處如主文所示之刑，並定
    應執行刑。
  (四)扣案之海洛因一包，經法務部調查局97年7月11日鑑定函，
    確定為海洛因成分（淨重1.81公克），包裝袋因沾染毒品後
    無法徹底分離，應併依毒品危害防制條例第18條第1項沒收
    之。
四、適用法律：
  (一)程序法方面：刑事訴訟法第273條之1第1項、第310條之2、
    第454 條第1項。
  (二)實體法方面：毒品危害防制條例第10條第1、2項、第18條第
    1項前段，刑法第11 條前段、第47條第1項、刑法第51條第5
    款。
本案經檢察官林宏昌到庭執行職務。
中    華    民    國    97    年    8    月    8     日
                  刑事第八庭    法  官  葉明松
以上正本證明與原本無異。
如不服本判決，應於判決送達後10日內，向本院提出上訴書狀，
上訴書狀應「敘述具體上訴理由」，並按他造當事人之人數附繕
本。「切勿逕送上級法院」。
中    華    民    國    97    年    8    月    8     日
                                書記官  施秀青
附錄本案論罪法條：
毒品危害防制條例第10條
施用第一級毒品者，處 6 月以上 5 年以下有期徒刑。
施用第二級毒品者，處 3 年以下有期徒刑。
毒品危害防制條例第18條
查獲之第一、二級毒品及專供製造或施用第一、二級毒品之器具
，不問屬於犯人與否，均沒收銷燬之；查獲之第三、四級毒品及
製造或施用毒品之器具，無正當理由而擅自持有者，均沒入銷燬
之。但合於醫藥、研究或訓練之用者，得不予銷燬。前項合於醫
藥、研究或訓練用毒品或器具之管理辦法，由法務部會同行政院
衛生署定之。


司法院資訊處製作；財團法人民間司法改革基金會備份。
